臺灣高等法院花蓮分院刑事判決　　　　　96年度上訴字第87號
上　訴　人
即　被　告　丁○○
選任辯護人　邱聰安律師
上　訴　人
即　被　告　甲○○
選任辯護人　吳漢成律師
上　訴　人
即　被　告　乙○○
選任辯護人　陳信伍律師
　　　　　　蕭芳芳律師
上列上訴人即被告等因貪污治罪條例案件，不服臺灣臺東地方法
院94年度訴字第223號中華民國96年1月23日第一審判決（起訴案
號：臺灣臺東地方法院檢察署94年度偵字第1439號），提起上訴
，本院判決如下：
    主  文
原判決撤銷。
丁○○共同連續依據法令從事公務之人員，竊取公有財物，處有
期徒刑拾貳年，褫奪公權捌年。所得財物新臺幣拾伍萬元應予追
繳，如全部或一部無法追繳時，應以其財產抵償之；共同竊取所
得財物公有石塊肆萬參仟貳佰拾捌點零捌立方公尺應予連帶追繳
並發還行政院退除役官兵輔導委員會，如全部或一部無法追繳發
還時，應追徵其價額。
甲○○與依據法令從事公務之人員，共同連續竊取公有財物，處
有期徒刑陸年陸月，褫奪公權伍年。共同竊取所得財物公有石塊
肆萬參仟貳佰拾捌點零捌立方公尺應予連帶追繳並發還行政院退
除役官兵輔導委員會，如全部或一部無法追繳發還時，應追徵其
價額。
乙○○連續明知因犯貪污治罪條例第四條之罪所得之財物而故買
，處有期徒刑貳年，褫奪公權貳年；減為有期徒刑壹年，褫奪公
權壹年。緩刑肆年。
    事  實
一、丁○○自民國（下同）87年7月16日起至95年7月15日止，擔
    任行政院退除役官兵輔導委員會所屬臺東農場知本分場（下
    稱知本分場）主任，負責綜理該臺東農場各分場區土地管理
    及利用全般業務、知本分場區委託經營及土地利用等業務，
    為依據法令從事於公務之人員。其明知由知本分場管理之臺
    東縣臺東市○○段7362、7364、7365、7386、7387地號等國
    有土地內之土石均屬公有財物，竟於94年 2月間基於就關於
    違背職務之行為收取賄賂之概括犯意，及與以採取石塊出售
    為業之甲○○達成共同意圖為自己不法所有竊取上開土地上
    土石並加以出售牟利之概括犯意，約定由丁○○負責製作非
    屬農場正常處理場內土石流程之切結書並由甲○○簽名，以
    掩護甲○○於上開各土地內挖取石塊，所挖出之石塊並需先
    暫置於丁○○所指定亦屬知本農場管理土地範圍之臺東縣臺
    東市○○段3832之2、3928地號及臺東市○○○段314地號上
    ，待嗣後較無風聲時再行出售；甲○○則基於交付賄賂之概
    括犯意，同意按其採取石塊之土地面積大小，支付相當之對
    價與丁○○收受。嗣甲○○再覓得瑞晟砂石行負責人乙○○
    ，告以其已與知本分場人員謀定竊取公有石塊出售，惟須待
    風聲平息時始得處理石塊，並與乙○○議定由乙○○僱車前
    往甲○○挖取石塊之地點，甲○○於將石塊放置在其砂石車
    上時即算已完成交付，並應由乙○○僱用之車輛將石塊載運
    至丁○○指定之堤防邊未墾地，乙○○已明知甲○○欲販售
    之石塊為竊取之公有財物，仍基於故買之概括犯意，同意以
    每立方公尺新台幣（下同）70元之價格收購上開公有石塊後
    再自行處理。丁○○即與甲○○基於竊取公有財物之概括犯
    意聯絡，自94年2月間起至同年6月間止，由丁○○製作以合
    法整地為名義之切結書並由甲○○簽名以作為掩護，甲○○
    則僱用不知情之怪手司機駕駛怪手，前往如附表一所示之各
    土地挖取公有石塊後，再由乙○○僱用不知情之翁木溪、楊
    兆輝、鄭蘇銘駕駛砂石車前往甲○○挖取石塊之地點，將石
    塊載往丁○○指定之堤防邊未墾地堆放或運至瑞晟砂石行內
    ，以此方式共同連續在上開各土地內竊取體積合計約43218.
    08立方公尺之公有石塊（甲○○各次採取石塊之日期、地點
    、體積及丁○○出具之切結書使用情形均詳如附表一所示）
    ，均由乙○○予以購買，甲○○並因而獲得乙○○委由其不
    知情之妻子翁許貴蘭按月支付之94年3月份至5月份之購石金
    額合計 0000000元（各月交易價格、付款情形均詳如附表二
    所示，至94年 6月份之購石價款718620元則尚未結算支付）
    ，丁○○亦因而收受甲○○交付之賄賂合計15萬元（甲○○
    交付各筆賄款之日期、地點、金額均詳如附表三所示）。
二、案經臺東縣警察局及法務部調查局臺東縣調查站移送臺灣臺
    東地方法院檢察署檢察官偵查起訴。
    理  由
一、程序方面：
    本案卷內證人甲○○、乙○○、翁許貴蘭、翁木溪、楊兆輝
    、鄭蘇銘於調查站及偵訊中之證言，及94年2月18日、3月25
    日、5月16日及6月21日切結書共5張，與94年2月18日切結書
    草稿1紙、空白之切結書6張、臺東縣警察局刑警隊查證報告
    書所附現場圖1份、相片28張、「堆料」（即出車紀錄單）1
    張、94年5月份出料紀錄1本、出車紀錄1冊、94年估價單1本
    、94年6月份出料單1疊、法務部調查局臺東縣調查站94年 7
    月 6日會勘紀錄表、臺東縣臺東地政事務所土地複丈成果圖
    各5份、臺東縣臺東市○○○段第314號、知本段第7362、73
    64、7365、7386、7387、3832之 2、3928等地號土地登記簿
    謄本、臺東區中小企業銀行（下稱臺東中小企銀）第000000
    000000之 3號綜合存款帳戶存摺之影本等證據，均經當事人
    同意作為證據（見原審卷第116、117頁準備程序筆錄、第45
    9 頁審理筆錄），本院審核該等言詞或書面陳述作成時之情
    況，亦均無何不當之處，依刑事訴訟法第159條之5第 1項規
    定，均具有證據能力。
二、認定犯罪事實所憑之證據及理由：
（一）被告丁○○於調查站訊問、偵訊及審理中均供稱：伊確於
      94年2月18日、3月25日及 6月21日在伊辦公室內製作非屬
      農場正常處理場內土石流程所需之切結書各 1紙，交與甲○○簽名後使用。
（二）被告甲○○於調查站訊問、偵訊及原審中均自白前揭全部
      事實，陳稱：是伊於94年 2月間主動向丁○○表示伊想要
      知本分場所管理未墾地內之石塊，丁○○應該知道伊意思
      是要把石塊拿出去賣，丁○○表示可以讓伊處理那些石塊
      但也要給他一點費用，伊與丁○○談好後，為了避免警方
      追查，就請丁○○製作切結書來掩護，之後伊還沒有開始
      挖就去找乙○○，告訴乙○○伊已經和上面之人談好了，
      可以用每立方公尺70元的價格賣給他，但石塊要等過一陣
      子風聲過後才能處理，因為這樣子如果他被抓就不關伊之
      事；之後乙○○同意要買石塊，伊就於94年3至5月份使用
      丁○○製作之94年 2月18日切結書為掩護，開挖臺東縣知
      本段7365、7387地號土地，共挖取面積6603.8平方公尺，
      深度約1.93、1.94公尺，並於94年 2月18日過後幾天從自
      己身邊拿 5萬元現金到丁○○在知本分場的辦公室內交付
      給他；接著於94年4至5月份使用94年 3月25日切結書為掩
      護，開挖知本段7362、7364、7365、7386、7387地號土地
      ，共挖取面積17966.35平方公尺，深度約70公分，因為這
      一塊地不好弄，有很多水泥塊及磚塊，所以伊沒有付丁○○這一張切結書的錢；又於94年5至6月份徵得丁○○同意
      ，將原94年2月14日之切結書塗改日期為94年5月17日，用
      作掩護，開挖射馬干段 314地號土地（起訴書附表誤為知
      本段），挖取面積7740.08平方公尺，深度1公尺，並於94
      年5月17日由其妻楊淑珠在臺東中小企銀開立之第0000000
      00000之3號綜合存款帳戶內提領2筆2萬元，拿到丁○○上
      開辦公室內合計交付4萬元賄款給丁○○；再於94年6月間
      使用94年6月21日切結書作為掩護，開挖知本段3832之2、
      3928地號土地，挖取面積10096平方公尺，深度1公尺，並
      於94年6月21日自上開帳戶內提領6萬元攜至丁○○上開辦
      公室內交付與丁○○；伊從94年 2月份至遭警查獲時，應
      有載運石塊之砂石車約 1千車次進出知本分場（見94年偵
      字第1439號偵卷【下稱偵卷】卷二第 4至10頁、原審羈押
      庭訊問筆錄、偵卷卷二第115至117、130至132頁訊問筆錄
      、偵卷卷三第55、62至69、109至110頁訊問筆錄、偵卷卷
      四第94、95頁調查筆錄、第112至115頁訊問筆錄、原審卷
      第 257頁準備程序筆錄）。其於偵訊中經檢察官告以得拒
      絕證言之權利、具結義務及偽證處罰後以證人身分具結證
      稱：伊有先和丁○○說好伊挖出來之石塊由伊處理，並由
      丁○○提供切結書掩護伊盜採砂石之行為以免被警察抓到
      ，伊也有告訴乙○○伊已經和丁○○講好了，並交待乙○○這些石塊要晚一點再處理，另伊有因為丁○○允許伊盜
      採這些石塊而先後 3次在丁○○位於知本分場辦公室內給
      丁○○錢，第1次是於丁○○製作94年2月份那張切結書後
      幾天內用伊身邊原有之5萬元交給他，第2次是於94年5 月
      17日用提款卡提出 4萬元給他，第3次是於94年6月21日丁○○寫第3張切結書的當天，用提款卡提6萬元給他等語（
      見偵卷卷五第60頁訊問筆錄）。其又於原審經分離調查程
      序並告知得拒絕證言之權利、具結義務及偽證處罰後，以
      證人身分具結證稱：伊於檢察官偵訊中以證人身分所言伊
      有跟丁○○講好挖出來之石頭由伊處理、丁○○並同意出
      具切結書作為掩護、伊有因為丁○○允許伊盜採土石而給
      丁○○錢等語都是事實；伊和乙○○就本案石塊之交易方
      式一開始就約定只要伊把石塊放到乙○○指派前來載運之
      砂石車上就算交付完畢，伊有告訴乙○○要晚一點才能去
      處理那些石頭，丁○○有指定伊把石塊放在指定地點，沒
      有說可以賣也沒有說不准賣；本案調查站、地政人員作成
      之調查筆錄及土地複丈成果圖都是由伊和警調人員、地政
      人員一起到現場，確認開挖面積、深度後作成，並經伊確
      認無訛等語（見原審卷第305、306、315、318頁審理筆錄
      ）。而其證述第2、3次提領賄款交付與丁○○之日期、金
      額，及於如附表所示各地點挖取石塊之面積、深度，均核
      與甲○○之妻楊淑珠於臺東中小企銀開立之帳號00000000
      0000之 3號綜合存款帳戶存摺提領紀錄影本（見偵卷卷二
      第 118頁）、法務部調查局臺東縣調查站94年7月6日會勘
      紀錄表及臺東縣臺東地政事務所土地複丈成果圖（見偵卷
      卷四第 3、5、95、98、104頁、原審卷第27、28頁）等事
      證相符，自足信憑。
（三）被告乙○○於調查站訊問、偵訊及審理中均自白前揭全部
      事實，陳稱：伊是瑞晟砂石行負責人，甲○○於94年2、3
      月間主動找伊到知本分場內的1 塊農地上看，說地上之石
      頭要賣給伊，原開價每立方公尺80元，後來達成協議每立
      方公尺70元，運輸成本部分由伊自行負責，伊有問甲○○
      這些石頭是否合法，他就拿知本分場之切結書給伊看，說
      有人來問時就拿切結書給他們看，並告訴伊這些石頭須先
      運到堤防邊未墾地上堆放，暫時不能運出去，要等過一陣
      子比較沒有風聲時候才能運出去，所以伊當時就知道這些
      石頭是從知本分場管理的國有土地偷出來的，伊與甲○○
      談妥後就安排翁木溪直接與甲○○聯絡，之後約隔2、3天
      後就開始載運石頭，其間甲○○並曾向伊表示要先給「上
      面的人」錢，才能繼續動工，伊也有先預支買石塊錢給甲○○，據伊所知「上面的人」應該就是指知本分場主任丁○○，因為切結書是丁○○所出具，另外之後丁○○也曾
      在伊到知本分場辦理承租農場土地事宜時主動問伊是如何
      幫甲○○載運石塊；伊向甲○○買石塊是依照實際載運量
      按月結算，並扣除先預支給甲○○借款，詳細數目是由伊
      妻子翁許貴蘭直接與甲○○結算，要翁許貴蘭才清楚等語
      （見偵卷卷二第56頁至60頁調查筆錄、偵卷卷三第33頁訊
      問筆錄、偵卷卷三第79至81頁調查筆錄、偵卷卷四第18至
      20頁訊問筆錄、偵卷卷五第25、26、48至50頁訊問筆錄）
      。其於偵訊中並經檢察官告以得拒絕證言之權利、具結義
      務及偽證處罰後以證人身分具結證稱：甲○○有告訴伊他
      從知本分場盜採出來之石塊可以賣伊，他已經和上面的人
      講好，並且要伊依上面的人交待，先暫時把石塊放在上面
      的人指定地點，等風頭過後一段時間才能處理等語（見偵
      卷卷五第68頁訊問筆錄）。其又於原審經告知得拒絕證言
      之權利、具結義務及偽證處罰後，分離調查程序以證人身
      分具結證稱：丁○○在伊和甲○○合作買賣本案石塊後不
      久，伊前往知本分場辦理其他土地承租事宜時遇到丁○○
      ，丁○○有主動問伊是如何幫甲○○載運石塊，伊回答是
      按米數算的等語（見原審卷第459、460頁審理筆錄）。益
      見被告丁○○確知悉被告甲○○有將本件竊取之石塊，出
      售予被告乙○○之事實；若被告丁○○未與被告甲○○共
      謀竊取本案石塊，豈有不加阻止之理。
（四）證人即乙○○之妻翁許貴蘭於調查站訊問中陳稱：伊於伊
      先生乙○○經營之瑞晟砂石場內擔任會計及出納，甲○○
      自94年 3月間起有賣石塊給伊先生，每立方公尺70元，於
      94年3月份共支付甲○○約70萬元，94年4月份購買土石總
      額為16096立方公尺，伊分別開立票號0000000、到期日94
      年5月4日、金額38萬元；票號0000000、到期日94年7月15
      日、金額50萬元及票號0000000、到期日94年7月30日、金
      額246700元之3張農民銀行支票給甲○○，94年5月份購買
      土石總額為6856立方公尺，伊分別開立票號 0000000、到
      期日94年 6月8日、金額15萬元；票號0000000、到期日94
      年 7月30日、金額15萬元；票號0000000、到期日94年8月
      30日、金額179920元之3張農民銀行支票給甲○○，94年6
      月份購買的土石因為甲○○尚未拿出貨單與伊結算，故伊
      不清楚等語（見偵卷卷二第85至86頁調查筆錄）。其於偵
      訊中亦具結證稱：伊在94年4月初有支付甲○○3月份的土
      石錢，共約70萬元，94年4月份的土石伊共開3張支票給甲○○，合計0000000元，94年5月份伊開 2張15萬元的支票
      及1張179920元的支票，94年6月份伊依據扣案的出料單計
      算出當月向甲○○購買的土石體積為 10266立方公尺，這
      個月份伊還沒付錢給甲○○等語（見偵卷卷五第11至13頁
      訊問筆錄）。核與翁許貴蘭於中國農民銀行開立帳號0000
      0000000號之帳戶於94年間交易明細（見原審卷第201頁、
      偵卷卷二第 128頁）、支票存根（見偵卷卷二第87頁）相
      符，復有扣案之瑞晟砂石行94年6月份出料單1疊可佐。且
      被告甲○○於原審以證人身分具結證稱：翁許貴蘭證述之
      各月份已付、應付之土石金額及相關支票存根、帳戶交易
      明細均正確無訛（見本院卷第318 頁審理筆錄），堪信證
      人翁許貴蘭所述為真。
（五）證人即乙○○之堂弟亦即瑞晟砂石行砂石車司機翁木溪於
      調查站訊問中陳稱：於94年 3月間甲○○透過乙○○的交
      待，請伊駕駛砂石車至知本農場內甲○○指定之地點載運
      石頭，大部分載運至甲○○指定之堤防邊堆放，也有部分
      載運至瑞晟砂石行之砂石場內堆放，甲○○一開始沒有提
      供那些石塊的來源證明，後來是在94年 5月間曾經警盤查
      ，伊就要求甲○○提供石頭的來源證明，甲○○才出示伊
      與知本分場簽立之切結書影本（見偵卷卷二第88至90頁調
      查筆錄）。其於偵訊中亦具結證稱：伊及其餘砂石車司機
      楊兆輝、鄭蘇銘有駕駛砂石車從甲○○雇的怪手挖石頭的
      地方把石頭載到堤防邊或瑞晟砂石行內，是乙○○先跟甲○○說好後，由伊和甲○○直接聯絡；之後94年 5月份伊
      載石頭過程中被警方盤查，後來伊告訴甲○○警方要看證
      件，甲○○過幾天就拿1 張切結書影本給伊，叫伊以後拿
      給警察看（見偵卷卷三第38至40頁訊問筆錄）。及證人即
      以駕駛砂石車為業之楊兆輝於調查站訊問中陳稱：伊自94
      年5 月21日起透過乙○○的司機翁木溪而受僱於甲○○，
      有從甲○○整地的地方把石塊載到堤防邊或乙○○的瑞晟
      砂石行內，甲○○說知本分場的人有去看過；伊是向乙○○領酬勞（見偵卷卷二第40至42頁調查筆錄）。其於偵訊
      中具結證稱：是甲○○僱用伊的，但伊是向乙○○領酬勞
      ，伊有把甲○○整地的石塊載運到堤防邊或瑞晟砂石行內
      ，從94年5 月21日以後大概載了10多台車的石塊，甲○○
      有給伊1 張知本分場的切結書，上面有甲○○的簽名及蓋
      章，甲○○說如果有警察問起，就拿這1 張切結書給警察
      看（見偵卷卷二第49至53頁訊問筆錄）。與證人即以駕駛
      砂石車為業之鄭蘇銘於調查站訊問中陳稱：伊自94年5 月
      間起受僱於瑞晟砂石行負責人乙○○，經乙○○指示到甲○○整地之土地上幫甲○○載運石塊至堤防邊或瑞晟砂石
      行內，事後向乙○○領取酬勞，伊不知道知本分場的人是
      否知道伊把石塊載到瑞晟砂石行（見偵卷卷二第45至47頁
      調查筆錄）。其於偵訊中亦具結證稱：伊是依照班長翁木
      溪指示的地點、路線載運石塊，甲○○曾拿1 張單子給伊
      ，告訴伊如果有人問起，就拿這1 張給他們看（見偵卷卷
      二第51至53頁訊問筆錄）。
（六）綜上，被告甲○○、乙○○2 人以證人身分所為之證述，
      互核均無歧異，並與證人翁許貴蘭、翁木溪、楊兆輝、鄭
      蘇銘等人之證詞相符。且甲○○自知本分場挖取後出售與
      乙○○之公有石塊財物，依據甲○○帶同警調、地政人員
      至現場指認測量結果，合計約挖取石塊43218.08立方公尺
      ，業如前揭理由二、（二）所述，以其2 人約定之每立方
      公尺70元計算，顯與前揭理由二、（四）所示乙○○支付
      與甲○○之收購石塊款項0000000 元之金額大致相符。況
      被告丁○○自承伊約於93年間認識甲○○，覺得他整地整
      得不錯，信得過他，也認識乙○○，知道他是做砂石的（
      見偵卷卷一第107、109頁調查筆錄），顯見其與被告甲○○、乙○○2人間並無特殊仇怨，該2人自無理由虛捏上開
      情節誣陷被告丁○○之理。此外，復有94年2月18日、3月
      25日、5月16日及6月21日等切結書，及94年2 月18日切結
      書草稿、空白之切結書、臺東縣警察局刑警隊查證報告書
      所附現場圖、相片28張、「堆料」（即出車紀錄單）1 張
      附卷，及扣案之瑞晟砂石行94年5 月份出料紀錄、94年估
      價單、出車紀錄各1本可佐，足見被告甲○○、乙○○2人
      前揭自白均與事實相符。
（七）對被告3人辯解之判斷：
      訊之被告丁○○矢口否認有何竊取公有財物、收取賄賂犯
      行，辯稱：甲○○只跟伊說要在知本分場內整地、篩取石
      塊，伊就是怕會出問題所以才製作切結書，目的是要確保
      甲○○他們不會把石塊搬出農場，並指定石塊要放在農場
      內的未墾地，伊不知道甲○○會把石塊賣給乙○○，伊也
      沒有向甲○○收取賄賂，且甲○○挖取石塊之土地應不包
      括知本段3928、3832之2地號及射馬干段314地號等土地，
      該 3塊土地均僅有堆放土石之情形，又甲○○曾受向知本
      分場承租土地之林榮芳委託整地，亦與丁○○無關；被告
      甲○○於本院改辯稱：伊確實有竊取石塊，但伊並未與丁○○、乙○○事先謀議，沒有共犯的情形，且伊亦無 3次
      交付合計15萬元之現金予丁○○，故伊所犯應僅為普通竊
      盜罪，而無違反貪污治罪條例之情形；被告乙○○亦辯稱
      ：伊並沒有參與甲○○竊取石塊之犯行，與丁○○、甲○○均無犯意聯絡，伊只是知悉本案石塊為贓物仍向甲○○
      購買，故應僅構成刑法故買贓物罪，而無違反貪污治罪條
      例之情形云云。惟查：
    1.被告甲○○於94年 2月份主動向被告丁○○表示要採取本
      案石塊自行出售處理，經丁○○同意並製作切結書掩人耳
      目，甲○○即向乙○○接洽石塊買賣事宜，並向乙○○表
      示已和丁○○講好，只是需等晚一點比較沒風聲時再處理
      石塊，經乙○○與甲○○議價，同意以自行搬運之方式向
      甲○○收購石塊後，甲○○始開始於如附表所示之各土地
      負責盜採石塊，乙○○則負責僱用砂石車前來各盜採地點
      將石塊搬運放置於丁○○指定之堆放地點，丁○○亦曾主
      動詢問乙○○如何搬運甲○○整地之石塊，甲○○並因丁○○出具切結書同意盜採石塊而 3度給付丁○○合計15萬
      元之賄款之事實，業據被告甲○○、乙○○ 2人於偵訊及
      原審以證人身分具結證述明確（見前揭理由二、（二）（
      三）所示）。且被告丁○○自承伊製作之本案切結書多紙
      ，並非屬知本分場一般委託經營整地之正常流程，而係伊
      自行製作，亦未向上級報備（見原審卷第 114頁準備程序
      筆錄）。衡情若其確為避免甲○○為知本分場整地時發生
      問題，應依農場委託經營整地之正常流程簽立正式契約、
      向上級報備，自無理由擅以自行製作之非正規切結書搪塞
      。被告丁○○在本院聲請傳訊證人即案發時知本派出所主
      管己○○及員警李易珍，雖證人己○○證述：查戶口時有
      看到甲○○用怪手整地，他有提出租約，後來丁○○有也
      到派出所表示如果他們整地有不合法的話，拜託我們加強
      巡視，沒有提到砂石外運之事，另外不知道是甲○○或丁○○有提出切結書，切結書上是說整地出來的石頭要放在
      農場的土地上，丁○○到派出所有表示如果有不法之情事
      叫我們要取締等語；及證人李易珍證述：我記得丁○○有
      到派出所跟我們講，農場那邊有人在整地，叫我們過去看
      看有沒有什麼不法等語。惟被告丁○○既能以出具切結書
      以掩飾其不法，則其縱於警察關注甲○○整地後，到派出
      所表態請警察加強取締不法，尚難據此否認其不法。
    2.另觀之前揭甲○○之妻楊淑珠之臺東中小企銀帳戶交易明
      細，甲○○確於94年5月17日及94年6月21日切結書上所記
      載日期之當日即有提領2筆2萬元、單筆 6萬元之提款紀錄
      ，益見被告丁○○確為收受賄賂而製作前揭切結書，以掩
      護甲○○竊取石塊及乙○○搬運贓物之行為無疑。雖甲○○證述交付前揭賄款予丁○○之日期為94年 5月17日及94
      年 6月21日，然被告甲○○案發時並未馬上供出行賄事實
      ，係迄94年 7月22日始開始供出行賄過程，是時已距其行
      賄時間有段距離，依一般人之記憶顯難確實記住每1 日期
      之行為，被告甲○○應係根據領款資料陳述其行賄日期，
      是楊淑珠之臺東中小企銀帳戶交易明細僅能證明被告甲○○領出匯款之日期，尚不能據此認定即為行賄日期，但行
      賄日期則確是在領款日後則無疑問，故其行賄日期應係在
      各次領款日後之某日。被告丁○○在本院雖舉證人丙○○
      等證明其於94年5 月17日前往台南而未在臺東，及臺東農
      場大事記證明其於94年6 月21日因公務外出未在農場內，
      然本院既認定被告甲○○證述交付賄款予丁○○之日期為
      94年5月17日及94年6月21日後之某日，亦難依上證據推翻
      被告甲○○證有交付賄款予被告丁○○之事實。
    3.至被告甲○○挖取石塊之土地應不包括知本段3928、3832
      之2地號及射馬干段314地號土地，上揭地號確僅堆置已挖
      取之石塊等情，業經證人即知本分場職員張洋於原審證述
      甚詳，並有偵查中檢察官囑託臺東現臺東地政事務所測量
      之複丈成果圖，均載明知本段3928、38 32之2地號及射馬
      干段314 地號土地上係堆放土石可憑（見偵卷卷四第96、
      99、102 頁之複丈成果圖），復經本院勘驗屬實，應屬實
      情。惟被告甲○○確有竊取，並出售予被告乙○○堆置於
      知本段3928、3832之2地號及射馬干段314地號土地之石塊
      一節，業經被告甲○○、乙○○供承不諱；故甲○○挖取
      石塊之土地雖不包括知本段3928、3832之 2地號及射馬干
      段314地號等土地，然並不影響被告3人有前揭犯行之認定
      。
    4.本案如附表所示合計體積43218.08立方公尺之公有石塊，
      均為被告丁○○業務上持有之公有財物，有前揭行政院國
      軍退除役官兵輔導委員會臺東農場96年1月5日東農產字第
      0950002639號函文及檢附之臺東農場業務職掌表1 份附卷
      可稽，被告丁○○、甲○○共同將該等石塊加以竊取，自
      應屬竊取公有財物無疑，是被告甲○○辯稱其未與丁○○
      共同謀議挖取本案石塊，應僅構成刑法普通竊盜罪云云，
      自無可採。另被告乙○○明知甲○○所出售之石塊為竊取
      之公有財物，竟加以故買，應構成貪污治罪條例第15條之
      罪，其稱僅成立刑法故買贓物罪云云，亦無可採。
    5.綜上，足見被告 3人前揭所辯，均屬事後卸責之詞，不足
      採信，本件事證明確，被告 3人犯行均堪認定，應依法論
      科。
三、論罪科刑之理由
（一）按被告 3人行為後，刑法及其施行法業於95年7月1日修正
      施行，關於新舊法律變更之比較適用，原則上應就罪刑有
      關之共犯、未遂犯、想像競合犯、牽連犯、連續犯、結合
      犯，以及累犯加重、自首減輕暨其他法定加減原因（如身
      分加減）等一切情形，綜其全部罪刑之結果而為比較（最
      高法院95年第 8次刑事庭會議決議參照），查此次修法與
      本案罪刑相關者：
    1.被告行為後，貪污治罪條例第 2條關於行為人身份（即犯
      罪主體）之規定，已於95年5月30日修正公佈，同年7月 1
      日生效，修正後貪污治罪條例第 2條關於公務員之定義，
      應適用同日生效施行之刑法第10條第 1項之立法解釋，被
      告丁○○於案發期間擔任知本分場主任（任期自87年7 月
      16日起至95年 7月16日止），負責綜理臺東農場各分場區
      土地管理及利用全般業務、知本分場區土地委託經營及土
      地利用等業務，有行政院國軍退除役官兵輔導委員會臺東
      農場96年1月5日東農產字第0950002639號函文及檢附之臺
      東農場業務職掌表1 份附卷可稽（見原審卷第382至386頁
      ），係刑法所規定之公務人員，無論依新舊貪污治罪條例
      第2 條之規定，均屬該條所規範之犯罪主體，故修正後之
      規定並未有利於被告丁○○，依刑法第2條第1項前段規定
      ，自應適用行為時之修正前貪污治罪條例第2 條規定，以
      界定其公務員身份。
    2.就共同正犯部分，修正後刑法第28條雖修正為 2人以上共
      同「實行」犯罪之行為者，皆為正犯，然本案被告丁○○
      、甲○○無論依修正前後之刑法第28條，均屬共同正犯，
      故就此部分新法並未更有利於被告。
    3.連續犯部分：修正後刑法已刪除第56條關於連續犯之規定
      ，亦即本案被告 3人之多次犯行，如依修正後規定，應分
      論併罰再定其執行刑，此較諸修正前僅論以一罪並加重其
      刑，並未更有利於被告3人。
    4.牽連犯部分：修正後刑法第55條已修正為：「一行為而觸
      犯數罪名者，從一重處斷。但不得科以較輕罪名所定最輕
      本刑以下之刑」，即原牽連犯部分之規定業已刪除。本案
      被告丁○○所犯竊取公有財物罪及違背職務收賄罪間，及
      被告甲○○所犯竊取公有財物罪及違背職務行賄罪間，均
      有方法目的之牽連關係，如依修正前刑法第55條後段，應
      從一重之常業重利罪處斷。然若依修正後規定，因已無牽
      連犯規定，而前揭二犯行之時間、地點及犯罪構成要件均
      不相同，自應就此二罪分論併罰，再定其應執行刑。兩者
      相較之下，以修正前之規定較有利於被告丁○○、甲○○
      。
    5.綜上，比較新舊法結果，以修正前之貪污治罪條例及刑法
      相關規定較有利於被告3人，應依刑法第2條第 1項前段，
      適用被告 3人行為時之修正前相關規定，合予敘明。
（二）核被告丁○○所為，係犯修正前貪污治罪條例第4條第1項
      第1款之竊取公有財物罪及第4條第1項第5款之對於違背職
      務行為收受賄賂罪；被告甲○○所為，係犯修正前貪污治
      罪條例第4條第1項第1款之竊取公有財物罪及第11條第1項
      之對於違背職務行為交付賄賂罪；被告乙○○係犯修正前
      貪污治罪條例第15條之明知因犯第 4條之罪所得之財物而
      故買贓物罪。被告丁○○、甲○○2 人間，就竊取公有財
      物犯行，有犯意聯絡及行為分擔，均為共同正犯。被告甲○○、乙○○2人雖均不具備修正前貪污治罪條例第2條所
      規定之公務人員身份，非屬依法令從事公務之人員，惟依
      修正前貪污治罪條例第3 條規定，與前條人員共犯該條例
      之罪者，亦依該條例處斷；及貪污治罪條例第15條不限定
      以依據法令從事公務之人員，或受公務機關委託承辦公務
      之人為其犯罪主體，其2人自亦應依該條例處斷。被告3人
      所為上開犯行均有多次，且均時間緊接，各觸犯構成要件
      相同之罪名，顯均係出於概括犯意所為，屬連續犯，均應
      依修正前刑法第56條規定各論以一罪並加重其刑。被告甲○○就所犯貪污治罪條例第11條第1 項之罪部分，於偵查
      及原審中均自白犯罪，應依修正前貪污治罪條例第11條第
      4項後段規定減輕其刑。被告丁○○、甲○○所犯前開2罪
      間，各均有方法目的之牽連關係，為牽連犯，均應依修正
      前刑法第55條後段從一重之竊取公有財物罪處斷。被告甲○○、乙○○2 人於偵查中供述與案情有重要關係之待證
      事項與其他共犯之犯罪事證，因而使檢察官得以追訴本案
      之其他被告，且均經檢察官事先同意減免刑責（見偵卷卷
      五第64、65頁同意書2份），均應依證人保護法第14條第1
      項規定，就其2 人因供述所涉及之犯罪，減輕其刑。另公
      訴意旨認被告乙○○係共犯貪污治罪條例第4條第1項第 1
      款之竊取公有財物罪，惟被告乙○○僅係購買甲○○所竊
      取之公有財物，已如前述，是檢察官起訴法條容有未洽，
      然其基本社會事實及法益侵害目的性同一，自得由本院就
      此部分依法變更起訴法條。又本件石塊雖有部分仍置於知
      本分場管理之土地內而尚未運出，有法務部調查局臺東縣
      調查站94年7月6日會勘紀錄表及臺東縣臺東地政事務所土
      地複丈成果圖（見偵卷卷四第3至5、95至10 4頁）可稽，
      惟被告丁○○、甲○○既已遂行其等竊取犯行，被告乙○○亦已購入，其等事後將石塊堆置何處，並不影響其等已
      成立之犯行，均附此敘明。
（三）原審對被告等論罪科刑固非無見，惟誤認被告 3人共犯侵
      占公有財物罪，自有未當。被告丁○○上訴否認犯罪，及
      被告甲○○、乙○○上訴謂其僅成立刑法竊盜及故買贓物
      罪，雖無理由，然原判決既有未洽仍應撤銷改判。爰審酌
      被告丁○○身為知本分場主任，不思妥善管理農場土地，
      竟濫用職權出具切結書掩護甲○○共同竊取石塊公有財物
      ，並就此違背職務之行為 3度收取賄賂，雖其所得賄款金
      額非鉅，惟因而遭竊取之公有石塊達43218.08立方公尺，
      對國家法益危害非輕，且於犯後猶飾詞狡辯，未見悔悟，
      惟衡以該罪法定刑度及本案情節，檢察官原求處無期徒刑
      略嫌過重，且亦經檢察官於審理中修正求處有期徒刑並從
      重量刑（見原審卷第 464頁審理筆錄）；被告甲○○、乙○○為圖私利，明知石塊公有財物不得擅取，仍為本件竊
      取、故買犯行，且所竊取、故買之石塊數量甚鉅，甲○○
      因而可獲得價款 300餘萬元，乙○○以低價成本收購之公
      有石塊經轉手後亦可獲利，甲○○並向丁○○交付賄賂以
      掩護犯行，其2人犯罪情節非輕，惟念其2人犯後均尚知坦
      認犯行並配合偵查，顯有悔意，及乙○○所故買石塊尚有
      萬餘立方公尺尚堆置於農場土地（見本院卷第102頁臺東
      砂石商業同業公會函），減少農場損失等一切情狀，分別
      量處如主文所示之刑。並均應依修正前貪污治罪條例第17
      條規定諭知褫奪公權，而褫奪公權係屬從刑，應隨同主刑
      適用同一準據法，有最高法院前開刑事庭會議決議可參，
      爰併依修正前刑法第37條第 2項規定，分別宣告被告丁○○褫奪公權8年、被告甲○○褫奪公權5年、被告乙○○褫
      奪公權2年。被告乙○○之犯罪在96年4月24日以前，應再
      依中華民國96年罪犯減刑條例減其宣告刑及褫奪公權各 2
      分之 1；至被告丁○○、甲○○依中華民國96年罪犯減刑
      條例第3條第 1項第1款規定，不得依該條例減刑，附此敘
      明。另被告丁○○、甲○○ 2人因本件犯罪所得財物公有
      石塊43218.08立方公尺，及被告丁○○因收取賄賂所得財
      物15萬元，均應依修正前貪污治罪條例第10條第1項、第2
      項規定予以連帶追繳；公有石塊部分並應發還被害人行政
      院退除役官兵輔導委員會，若全部或一部無法追繳時，公
      有石塊部分應追徵其價額發還被害人，15萬元財物部分應
      以被告丁○○之財產抵償之。末查被告乙○○未曾因故意
      犯罪受有期徒刑以上刑之宣告，有被告前案紀錄表在卷可
      稽，其犯後坦認犯行並配合偵查，顯有悔意，本院信其經
      此刑之宣告，應知警惕而無再犯之虞，認其宣告之刑，以
      暫不執行為適當，爰宣告緩刑 4年；復按犯罪在新法（指
      95年7月1日施行之新修正刑法）實施前，新法實施後，緩
      刑之宣告應適用新法第74條之規定（最高法院95年第 8次
      刑事庭會議決議參照）。又被告甲○○在偵查及原審均具
      結後證述有向丁○○行賄之事實，卻在本院結證稱其無向
      丁○○行賄，前後截然不同，似有偽證罪嫌，應由檢察官
      依法偵辦，併予敘明。
據上論斷，應依刑事訴訟法第369條第1項前段、第364條、第299
條第1項前段、第300條，修正前貪污治罪條例第2條前段、第3條
、第4條第1項第1款、第5款、第11條第 1項、第3項、第4項、第
10條第1項、第2項、第15條、第17條，刑法第11條、第2條第1項
、第74條第1項第1款，修正前刑法第28條、第55條後段、第56條
、第37條第2項，證人保護法第14條第1項，中華民國96年罪犯減
刑條例第2條第1項第3款、第7條、第14條，判決如主文。
本案經檢察官戊○○到庭執行職務。
中　　華　　民　　國　　96　　年　　12　　月　　11　　日
                        審判長法  官  何方興
                              法  官  林鳳珠
                              法  官  林德盛
以上正本證明與原本無異。
如不服本判決，應於送達後10日內，向本院提出上訴狀。其未敘
述理由者，並應於提出上訴狀後10日內向本院補提理由狀 (須附
繕本)。
                              書記官  劉妙娘
中　　華　　民　　國　　96　　年　　12　　月　　11　　日
附表一：甲○○採取石塊及丁○○出具切結書之情形
 ┌──┬────┬────┬────┬────────┐
 │編號│採取石塊│採取石塊│採取石塊│使用丁○○製作之│
 │    │之日期  │之地點  │之體積  │切結書情形      │
 ├──┼────┼────┼────┼────────┤
 │ 一 │九十四年│臺東縣臺│一萬二千│使用丁○○於九十│
 │    │二月至五│東市知本│八百零六│四年二月十八日製│
 │    │月間。  │段七三六│立方公尺│作之切結書（見偵│
 │    │        │五、七三│（面積六│卷一第五十一頁）│
 │    │        │八七地號│千六百零│為掩護。        │
 │    │        │土地內。│三點四八│                │
 │    │        │        │平方公尺│                │
 │    │        │        │，深度約│                │
 │    │        │        │一點九四│                │
 │    │        │        │公尺）。│                │
 ├──┼────┼────┼────┼────────┤
 │ 二 │九十四年│臺東縣臺│一萬二千│使用丁○○於九十│
 │    │四月至五│東市知本│五百七十│四年五月二十五日│
 │    │月間。  │段七三六│六立方公│製作之切結書（見│
 │    │        │二、七三│尺（面積│偵卷一第五十二頁│
 │    │        │六四、七│一萬七千│）為掩護。      │
 │    │        │三六五、│九百六十│                │
 │    │        │七三八六│六點三五│                │
 │    │        │、七三八│平方公尺│                │
 │    │        │七地號土│，深度約│                │
 │    │        │地內。  │零點七公│                │
 │    │        │        │尺）。  │                │
 ├──┼────┼────┼────┼────────┤
 │ 三 │九十四年│上開地號│七千七百│徵得丁○○同意後│
 │    │五月至六│，但堆置│四十點零│，將丁○○於九十│
 │    │月間。  │於臺東縣│八立方公│四年二月十八日製│
 │    │        │臺東市射│尺。    │作之切結書塗改日│
 │    │        │馬干段（│        │期為九十四年五月│
 │    │        │起訴書誤│        │十六日後使用為掩│
 │    │        │為知本段│        │護（見偵卷一第五│
 │    │        │）三一四│        │十三頁）。      │
 │    │        │地號土地│        │                │
 │    │        │內。    │        │                │
 ├──┼────┼────┼────┼────────┤
 │ 四 │九十四年│上開地號│一萬零九│使用丁○○於九十│
 │    │六月間。│，但堆置│十六立方│四年六月二十一日│
 │    │        │臺東縣臺│公尺。  │製作之切結書（見│
 │    │        │東市知本│        │偵卷一第五十四頁│
 │    │        │段三八三│        │）為掩護。      │
 │    │        │二之二、│        │                │
 │    │        │三九二八│        │                │
 │    │        │地號土地│        │                │
 │    │        │內。    │        │                │
 └──┴────┴────┴────┴────────┘
附表二：乙○○委由翁許貴蘭支付甲○○購石款項之情形：
 ┌──┬────┬──────┬───────────┐
 │編號│結算之月│應付款項總額│付款方式              │
 │    │份      │（新臺幣）  │                      │
 ├──┼────┼──────┼───────────┤
 │ 一 │九十四年│七十萬元。  │扣除甲○○預支之部分款│
 │    │三月份。│            │項後，分數次以翁許貴蘭│
 │    │        │            │於中國農民銀行開立帳號│
 │    │        │            │00000000000│
 │    │        │            │號帳戶之支票支付。    │
 ├──┼────┼──────┼───────────┤
 │ 二 │九十四年│一百十二萬六│由翁許貴蘭以同上帳戶開│
 │    │四月份。│千七百元。  │立下列三張支票支付：  │
 │    │        │            │(1)票號Ｚ0000000│
 │    │        │            │  號，金額三十八萬元，│
 │    │        │            │  發票日九十四年五月四│
 │    │        │            │  日。                │
 │    │        │            │(2)票號Ｚ0000000│
 │    │        │            │  號，金額五十萬元，發│
 │    │        │            │  票日九十四年七月十五│
 │    │        │            │  日。                │
 │    │        │            │(3)票號Ｚ0000000│
 │    │        │            │  號，金額十五萬元，發│
 │    │        │            │  票日九十四年七月三十│
 │    │        │            │  日。                │
 ├──┼────┼──────┼───────────┤
 │ 三 │九十四年│四十七萬九千│由翁許貴蘭以同上帳戶開│
 │    │五月份。│九百二十元。│立下列三張支票支付：  │
 │    │        │            │(1)票號Ｚ0000000│
 │    │        │            │  號，金額十五萬元，發│
 │    │        │            │  票日九十四年六月八日│
 │    │        │            │  。                  │
 │    │        │            │(2)票號Ｚ0000000│
 │    │        │            │  號，金額十五萬元，發│
 │    │        │            │  票日九十四年七月三十│
 │    │        │            │  日。                │
 │    │        │            │(3)票號Ｚ0000000│
 │    │        │            │  號，金額十七萬九千九│
 │    │        │            │  百二十元，發票日九十│
 │    │        │            │  四年八月三十日。    │
 ├──┼────┼──────┼───────────┤
 │ 四 │九十四年│七十一萬八千│未及結算即經檢警查獲，│
 │    │六月份。│六百二十元。│尚未付款。            │
 └──┴────┴──────┴───────────┘
附表三：丁○○收取甲○○交付賄賂之情形：
 ┌──┬────┬────┬──────┬──────┐
 │編號│日期    │地點    │金額（新臺幣│甲○○付款方│
 │    │        │        │）          │式          │
 ├──┼────┼────┼──────┼──────┤
 │ 一 │九十四年│於丁○○│五萬元。    │以原留存於身│
 │    │二月十八│位於知本│            │邊之週轉金支│
 │    │日後數日│農場之辦│            │付。        │
 │    │之某日  │公室內。│            │            │
 ├──┼────┼────┼──────┼──────┤
 │ 二 │九十四年│同上。  │四萬元。    │由其妻子楊淑│
 │    │五月十七│        │            │珠於臺東區中│
 │    │日後之某│        │            │小企業銀行第│
 │    │日。    │        │            │一一○一○○│
 │    │        │        │            │○○一二五一│
 │    │        │        │            │之三號綜合存│
 │    │        │        │            │款帳戶內分二│
 │    │        │        │            │次提領每筆二│
 │    │        │        │            │萬元之現金支│
 │    │        │        │            │付。        │
 ├──┼────┼────┼──────┼──────┤
 │ 三 │九十四年│同上。  │六萬元。    │由同上帳戶內│
 │    │六月二十│        │            │提領單筆六萬│
 │    │一日後之│        │            │元之現金支付│
 │    │某日。  │        │            │。          │
 └──┴────┴────┴──────┴──────┘
附錄  本案論罪科刑法條全文
修正前貪污治罪條例第2條前段、第3條
依據法令從事公務之人員，犯本條例之罪者，依本條例處斷。
修正前貪污治罪條例第3條
與前條人員共犯本條例之罪者，亦依本條例處斷。
貪污治罪條例第4條第1項第1款、第5款
有下列行為之一者，處無期徒刑或10年以上有期徒刑，得併科新
台幣1億元以下罰金：
一  竊取或侵占公用或公有器材、財物者。
二  藉勢或藉端勒索、勒徵、強占或強募財物者。
三  建築或經辦公用工程或購辦公用器材、物品，浮報價額、數
    量、收取回扣或有其他舞弊情事者。
四  以公用運輸工具裝運違禁物品或漏稅物品者。
五  對於違背職務之行為，要求、期約或收受賄賂或其他不正利
    益者。
前項第1款至第4款之未遂犯罰之。
貪污治罪條例第15條
明知因犯第4條至第6條之罪所得之財物，故為收受、搬運、隱匿
寄藏或故買者，處1年以上7年以下有期徒刑，得併科新台幣3 百
萬元以下罰金。
貪污治罪條例第11條
對於第2條人員，關於違背職務之行為，行求、期約或交付賄賂
或其他不正利益者，處1年以上7年以下有期徒刑，得併科新臺幣
3百萬元以下罰金。
對於外國、大陸地區、香港或澳門之公務員，就跨區貿易、投資
或其他商業活動有關事項，為前項行為者，處5年以下有期徒刑
或科新臺幣1百萬元以下罰金。
不具第2條人員之身分而犯前二項之罪者，亦同。
犯前三項之罪而自首者，免除其刑；在偵查或審判中自白者，減
輕或免除其刑。
在中華民國領域外犯第1項、第2項之罪者，不問犯罪地之法律有
無處罰規定，均依本條例處罰。
